臺灣基隆地方法院刑事判決　　　　　　　　　　　　　九十一年度訴字第一八二號
　　公　訴　人　臺灣基隆地方法院檢察署檢察官
　　被　　　告　戊○○
　　指定辯護人　本院公設辯護人　丁○○
右列被告因偽造文書等案件，經檢察官提起公訴（九十年度偵字第五０一八號），本
院判決如左：
    主  文
戊○○共同意圖供行使之用，而偽造有價證券，處有期徒刑壹年拾月。緩刑肆年。
面額為新台幣柒拾壹萬伍仟貳佰元，發票日為八十八年四月二十七日，付款地良京實
業股份有限公司之本票一紙（含戊○○偽造之丙○○署押及印文各壹枚），附條件買
賣契約書上偽造「丙○○」之署押壹枚、印文貳枚、偽造丙○○之印章壹個均沒收。
    事  實
一、戊○○（無不法前科）明知其夫丙○○並未同意充當其向良京實業股份有限公司
    （以下簡稱良京公司）購車之連帶保證人，竟與另名不詳姓名年籍之男子，共同
    基於意圖為自己不法所有之犯意聯絡，在不詳時間，偽刻丙○○之印章一枚，於
    民國（下同）八十八年四月二十七日（起訴書誤為八十八年五月十日），在台北
    市○○○路戊○○前所經營之洗衣店內，共同向良京公司職員乙○○誆稱：該不
    詳姓名年籍男子係戊○○丈夫，任職於台北市政府環保局政風處，具有公務員之
    身分等語，致使乙○○陷於錯誤，錯認戊○○之償債能力無虞，遂與戊○○訂立
    附條件買賣契約，由該不詳姓名年籍男子，在附條件買賣契約書之對保欄內及連
    帶保證人欄下，偽造丙○○之署押一枚及印文二枚，並共同簽發面額新台幣七十
    一萬五千二百元本票乙紙供作擔保，持向乙○○行使，進而購得車牌號碼Ｗ六─
    四六四六大慶牌自小客車，致生損害於丙○○及良京公司。嗣因戊○○未正常繳
    款，良京公司乃於八十九年九月間持本票向台灣台北地方法院聲請本票強制執行
    ，孰料丙○○向該院提起確認本票債權不存在之訴，竟獲判勝訴，良京公司至此
    始知受騙。
二、案經被害人良京公司代表人甲○○訴請台灣基隆地方法院檢察署偵查起訴。
    理  由
一、訊據被告戊○○矢口否認右揭偽造有價證券及偽造文書之犯行，辯稱：伊至王慶
    汽車股份有限公司（以下稱王慶公司）購車，由該公司業務員庚○○、辛○○介
    紹車輛，並推良京公司辦理貸款，簽訂附條件買賣契約當天，良京公司派乙○○
    與伊簽約及對保，當時除伊與乙○○以外，尚有另辛○○、庚○○在場，伊僅在
    對保欄處簽上自己的名字，印章則交付乙○○，由乙○○代為用印，現場並無起
    訴書所稱之不詳姓名男子在場，並自稱伊之夫丙○○，偽造之丙○○之署押及印
    文及本票不知係何人所為云云。經查：
（一）被害人丙○○未於被告簽訂附條件買賣契約當時在場，並同意為連帶保證人，
      本件偽造之本票一張（含丙○○署押及印文各一枚），附條件買賣契約書上丙○○之署押一枚及印文二枚，非丙○○所為，而係他人偽造等情，業據被害人
      丙○○於本院中證述綦詳，並經本院向臺灣台北地方法院台北簡易庭調閱八十
      九年度北簡字第一二九０三號卷證審閱無訛，因此，系爭附條件買賣契約書上
      丙○○之署押一枚及印文二枚、面額為新台幣七十一萬五千二百元，發票日為
      八十八年四月二十七日，付款地良京實業股份有限公司之本票一紙（含偽造之
      丙○○署押及印文各壹枚），確係偽造，首堪認定。
（二）又查被告於八十九年四月二十七日，與自稱其丈夫丙○○之男子（真實姓名年
      籍資料不詳），在附條件買賣契約書、本票上偽造丙○○署押及印文之事實，
      業據告訴人良京公司之代理人己○指訴綦詳，並經證人乙○○證述明確，被告
      以丙○○名義填具之附合契約條件買賣契約書偽造之丙○○之署押及印文，其
      後向良京公司提出，而復有行使偽造私文書犯行，另面額為七十二萬五千二百
      元，發票日為八十八年四月二十七日，付款地良京實業股份有限公司之本票一
      紙上，發票人為丙○○部分之署押及印文，為被告戊○○所簽署，已如前述，
      是以就該部分應成立偽造本票有價證券，並已向良京公司提出，亦有行使偽造
      有價證券之犯行，足生損害於良京公司、丙○○。
（三）綜上，本件事證明確，被告犯行洵堪認定。
二、核被告戊○○所為，係犯刑法第二百十六條、第二百十條之行使偽造私文書罪及
    刑法第二百零一條第一項、第二項之偽造有價證券罪。其偽造私文書及偽造有價
    證券時，先偽造丙○○之印章，再偽造丙○○之署押及印文，均為偽造私文書及
    偽造有價證券之階段行為，為偽造私文書及偽造有價證券行為所吸收；又其偽造
    私文書之低度行為，為高度之行使行為所吸收，不另論罪。其行使偽造有價證券
    之低度行為，亦為高度之偽造有價證券行為所吸收，不另論罪。被告與不詳姓名
    年籍資料男子就前開偽造私文書及偽造有價證券行為，具有犯意聯絡及行為分攤
    ，為共同正犯。復按由於行使偽造有價證券之行為，於構造上原具有詐欺之本質
    ，行使偽造有價證券以使人交付財物，如交付者即係該證券本身之價值（即行為
    人所取得者乃票面價值之對價），則其詐欺取財仍屬行使偽造有價證券之行為，
    不另成立詐欺罪名（四十三年度臺非字第四十五號判例可資參照），被告行使前
    揭偽造本票之目的，既在免除債務並詐取財物，其所得者為前揭本票本身之價值
    ，自毋庸另論其詐欺罪名。被告所犯行使偽造私文書罪、與偽造有價證券罪間，
    有方法結果之牽連關係，為牽連犯，應從一重偽造有價證券罪處斷。公訴人雖於
    原起訴書未就被告戊○○偽造有價證券罪之犯行起訴，惟公訴人於言詞辯論期日
    當庭追加偽造有價證券罪，因二罪間有方法結果之牽連關係，如前述，屬裁判上
    一罪，本院自得併予理，附此敘明。末以，犯罪情狀可憫恕者，得酌量減輕其刑
    ，刑法第五十九條定有明文。而本條所謂之「情狀」，係指法官量刑時所應考量
    之各種情狀而言。在審酌個案時遇有情輕法重之情形下，裁判時本即得適用刑法
    第五十九條之規定，以酌量減輕其刑，此業經司法院大法官會議以釋字第二六三
    號解釋闡釋在案；又適用刑法第五十九條酌量減輕其刑時，並不排除刑法第五十
    七條所列舉十款事由之審酌（最高法院七十年五月十六日七十年度第六次刑事庭
    長會議決議可資參照）。本案被告不過簽發一紙本票（金額為七十一萬五千二百
    元），並持以清償債務（詳如前述），對他人之財產法益雖確有造成侵害，然其
    所侵害之金額尚非巨額，亦無干擾金融交易或證券交易秩序之情節，且業將所購
    車輛返還，犯罪所生之危害自非重大，本院認宣告法定最低刑度之刑即有期徒刑
    三年，猶嫌過重，爰依職權適用刑法第五十九條而予減輕其刑。爰審酌被告因一
    時貪念致罹刑章，經法院判審酌被告犯罪之動機係為購車，且買賣之初尚有按期
    繳款，所生危害尚非甚鉅等一切情狀，量處有期徒刑如主文所示之刑。末查，被
    告未曾受有期徒刑以上刑之宣告，有台灣基隆地方法院檢察署刑案資料查註紀錄
    表及台灣高等法院被告全國前案紀錄表在卷可按，其因一時貪慾圖便，短於思慮
    ，致觸犯本案犯行，惟已將車輛返還，堪信其經此刑之宣告後，應知警惕而無再
    犯之虞，本院因認前開對其宣告之刑，以暫不執行為當，併予宣告緩刑四年，用
    啟自新。
三、偽造之面額為新台幣柒拾壹萬伍仟貳佰元，發票日為八十八年四月二十七日，付
    款地良京實業股份有限公司之本票一紙（含戊○○偽造之丙○○署押及印文各壹
    枚），依刑法第二百零五條規定，不問是否屬於犯人所有，應予沒收。偽刻之「
    丙○○」印章一個，雖未扣案，惟尚無證據認已滅失，仍應與附條件買賣契約書
    上偽造「丙○○」之署押一枚、印文二枚，同屬偽造之印章、印文、署押，依刑
    法第二百十九條規定，不問是否屬於犯人所有，應均沒收。
據上論結，應依刑事訴訟法第二百九十九條第一項前段，刑法第第二十八條、刑法第
二零一條第一項、第二百十六條、第二百十條、第五十五條、第五十九條、第二百零
五條、第二百十九條、第七十四條第一款，罰金罰鍰提高標準條例第一條前段，判決
如主文。
本案經檢察官李辛茹到庭執行職務。
中      華      民      國    九十一    年      十二      月     十     日
                                  臺灣基隆地方法院刑事第三庭
                                        法  官    齊      潔
右正本證明與原本無異。
對於本件判決如有不服，應於收受送達後十日內，向本院提出上訴書狀，上訴於臺灣
高等法院，並按他造當事人之人數附具繕本。
                                        書記官    郭  廷  耀
中      華      民      國    九十一    年      十二      月    十三    日
附錄論罪法條
刑法第二百零一條第一項：
意圖供行使之用，而偽造、變造公債票，公司股票或其他有價證券者，處三年以上十
年以下有期徒刑，得併科三千元以下罰金。
刑法第二百十六條：
行使第二百十條至第二百十五條之文書者，依偽造、變造文書或登載不實事項或使登
載不實事項之規定處斷。
刑法第二百十六條：
行使第二百十條至第二百十五條之文書者，依偽造、變造文書或登載不實事項或使登
載不實事項之規定處斷。
刑法第二百十條：
偽造、變造私文書，足以生損害於公眾或他人者，處五年以下有期徒刑。
